臺灣嘉義地方法院刑事判決　　　　　　　　　　　　　九十三年度簡上字第五九號
　　上　訴　人　臺灣嘉義地方法院檢察署檢察官
　　被　　　告　乙○○
右列上訴人因被告違反藥事法案件，不服本院簡易庭民國九十三年一月二十九日九十
二年度簡字第九九七號第一審判決（聲請簡易判決處刑書案號：臺灣嘉義地方法院檢
察署九十二年度偵字第五三三一號），提起上訴，本院管轄之第二審合議庭判決如左
：
    主  文
原判決撤銷。
乙○○連續明知禁藥而販賣，處有期徒刑月，如易科罰金，以佰元折算壹日。扣
案仿冒之「ＣＩＡＬＩＳ」藥品拾陸顆及前開藥品有仿冒「ＣＩＡＬＩＳ」商標之藥
品包裝盒、藥瓶各個均沒收。
    事  實
一、乙○○係位於嘉義市○區○○路八七號之「松柏藥局」負責人，於民國九十二年
    六月間，明知某姓名、年籍不詳之成年男子所販賣之「ＣＩＡＬＩＳ」（中譯名
    ：犀利士）藥品，係尚未經我國衛生機關核准進口之禁藥，且為「甲○○○ＩＣ
    ＯＳ有限公司（ＬＩＬＬＹ  ＩＣＯＳ  ＬＬＣ；下簡稱甲○○○公司）」所生
    產之藥品，「ＣＩＡＬＩＳ」商標圖樣業經向經濟部智慧財產局註冊，取得商標
    專用權，尚在專用期限內（專用期限自民國九十一年三月一日起至一百年），使
    用於西藥產品類商品。乙○○明知該成年男子所販售「ＣＩＡＬＩＳ」藥錠之外
    包裝盒與藥罐上具「ＣＩＡＬＩＳ」等商標字樣之外包裝盒與藥罐均係屬意圖欺
    騙他人，使用近似他人註冊商標之仿冒物品。竟仍於九十二年六月間某日，在其
    位於上址之藥局，向該成年男子以每瓶（數量十顆）新臺幣（下同）三千元之價
    格，購得該些禁藥三瓶（合計三十顆），旋意圖營利，基於概括犯意，自其後迄
    九十二年八月一日止，連續在其位於上址藥局，以每顆三百五十元之價格，出售
    予不特定顧客多次以牟利，計售出十四顆。嗣於九十二年八月一日下午二時三十
    分許，在上址為警持搜索票查獲，並扣得仿冒之「ＣＩＡＬＩＳ」藥品十六顆及
    其上有仿冒「ＣＩＡＬＩＳ」商標之藥品外包裝盒三個、藥瓶三個。
二、案經甲○○○公司訴由嘉義巿警察局移請台灣嘉義地方法院檢察署檢察官偵查後
    聲請簡易判決處刑。
    理  由
一、訊據被告乙○○對於右揭販賣禁藥牟利之犯行雖坦承不諱，惟辯稱：其不知被查
    獲之「ＣＩＡＬＩＳ」等商標字樣係侵害告訴人甲○○○公司商標專用權之仿冒
    品云云。惟查：
  （一）按輸入藥品，均應將欲輸入藥品之成分、規格、性能、製法之要旨、檢驗規
        格與方法及有關資料或證件，連同標籤、仿單及樣品申請中央衛生主管機關
        查驗登記，經核准發給藥品許可證後，始得製造或輸入；若未向中央衛生主
        管機關申請核准，擅自輸入，即屬禁藥，藥事法第三十九條第一項及第二十
        二條第二款分別定有明文。而「CIALIS FILM -COATED TABLETS 20MG」於九
        十二年七月九日始經衛生主管機關行政院衛生署（下稱衛生署）核發藥品許
        可證，「CIALIS FILM -COATED TABLETS 10MG」於九十二年八月二十八日始
        經衛生署核發藥品許可證，有衛生署九十二年十二月十九日衛署藥字第０九
        二００六三六八九號函及衛生署藥品許可證乙紙附卷可稽（見原審卷第十頁
        ）。被告自承其於九十二年六月間即已販入扣案藥物，是扣案藥物顯屬未經
        衛生署核准而擅自輸入之藥品，確係禁藥無疑。
  （二）被告於購入該等藥品後，曾先後多次販賣予不特定顧客之事實，經告訴人代
        理人丙○○指訴甚詳，核與被告自白之情節相符，復有搜索現場照片四張附
        卷（見警卷第一一至一二頁）及「ＣＩＡＬＩＳ」禁藥十六顆扣案可資佐証
        ，被告明知禁藥而販賣之犯行應堪認定。至告訴代理人雖主張被告係販賣偽
        藥云云，查扣案之彷「ＣＩＡＬＩＳ」藥錠，雖經檢驗出未含甲○○○公司
        製造之「ＣＩＡＬＩＳ」成分「tadalafil」，所含成分非真正「ＣＩＡＬ
        ＩＳ」成分，有鑑定報告一份在卷可參（見警卷第二九頁）；又被告所販賣
        之仿「ＣＩＡＬＩＳ」藥錠，據出售之不詳姓名成年男子提出流水單稱：係
        自德國進口等情，業據被告供承在卷，並有流水單影本一份在卷可查（見本
        院卷第五四頁），因此，該些仿「ＣＩＡＬＩＳ」藥錠，依卷內證據觀之，
        應係由外國製造後輸入，並無證據證明係未經主管機關許可在國內製造，因
        非在國內製造，故非屬未經核准擅自製造之偽藥，係在外國製造，僅有未經
        核准擅自輸入之問題，故該些藥品係屬禁藥，並非偽藥。
  （三）「犀利士ＣＩＡＬＩＳ」商標圖樣文字，係告訴人向我國經濟部智慧財產局
        註冊，並取得指定專用於西藥類商品之商標專用權，專用期限自九十一年三
        月十一日起，至一百年六月十五日止之事實，有商標註冊證影本、商標圖樣
        文字查詢表各乙紙在卷可參（見警卷第二六頁、原審卷第一三頁）。而扣案
        藥品包裝盒與藥瓶使用上開註冊商標並未經商標專用權人甲○○○公司授權
        ，且扣案之仿「ＣＩＡＬＩＳ」藥錠未含甲○○○公司製造之真實「ＣＩＡ
        ＬＩＳ」成份等情，除據告訴代理人丙○○律師指訴明確，並有藥品包裝盒
        、藥瓶各三個扣案及前開鑑定書一份在卷可參。被告身為專業藥師，既坦承
        明知本件扣案藥品原應由美商公司所生產，而扣案藥品卻係來自德國，美國
        亦未獲准出售等情，復供承該藥物未經衛生主管機關檢驗許可，當時尚未能
        進口等語，則被告自難推諉不知印有告訴人前開註冊商標之外包裝盒及藥罐
        係侵害告訴人商標專用權之物，竟仍持以販賣，是被告此部分行為亦足認定
        。
  （四）綜上所述，本件事証明確，被告所辯，不足採信，其犯行堪以認定。
二、按商標法關於「明知為於同一商品使用相同於他人註冊商標之商品而販賣」行為
    ，原係成立同法第六十三條之罪。惟商標法業經立法院修正，並經總統於九十二
    年五月二十八日公布，依該法第九十四條規定「本法自公布日起六個月後施行」
    ，即同年十一月二十八日施行。修正前第六十三條規定移列為修正後第八十二條
    ，新舊法之法定刑均為「一年以下有期徒刑、拘役或科或併科新臺幣五萬元以下
    罰金」，新法僅犯罪構成要件略有修正，並無不利於被告。而被告行為後，法律
    有變更，依刑法第二條第一項前段規定，比較新舊法結果，自應適用裁判時之法
    律，即修正後商標法第八十二條規定；又按藥事法關於「明知為偽藥或禁藥，而
    販賣」之行為，原係成立同法第八十三條第一項之罪，法定刑為五年以下有期徒
    刑，得併科新臺幣十萬元以下罰金，惟藥事法業經立法院修正，並經總統於九十
    三年四月二十一日公布施行，該法修正後之八十三條第一項規定「明知為偽藥或
    禁藥，而販賣」之行為，其法定刑提高為七年以下有期徒刑，得併科新臺幣五百
    萬元以下罰金，兩相比較，自以修正前之藥事法有利於行為人，應依刑法第二條
    第一項但書之規定，適用修正前之藥事法第八十三條第一項規定。是被告明知於
    同一商品使用相同於商標專用權人註冊商標之禁藥而販賣，核其所為，係犯修正
    後商標法第八十二條及修正前藥事法第八十三條第一項之罪。其先後多次販賣仿
    冒商標之禁藥犯行，時間緊接，方法相同，均係觸犯構成要件相同之罪，顯係基
    於概括犯意為之，為連續犯，均應依刑法第五十六條之規定，各論以一罪，並均
    加重其刑。被告所犯連續違反上開藥事法及連續違反商標法犯行，屬一行為觸犯
    數罪名之想像競合犯，應依刑法第五十五條之規定，從一重之修正前藥事法第八
    十三條第一項之販賣禁藥罪處斷，論以連續販賣禁藥罪。上訴意旨指摘原審未考
    量被告身為藥師竟販賣仿冒之藥品，嚴重影響消費者健康與告訴人商譽，且未向
    告訴人致歉或提出協商和解，量處被告有期徒刑三月，顯然過輕，惟查被告犯後
    多次透過告訴代理人表達歉意，且欲與告訴人達成和解，然未能獲致告訴人諒解
    等情，業據告訴代理人陳述在卷（見本院卷第七九頁），又被告為表示其彌補之
    意，曾於九十二年十月間向告訴人專屬授權之經銷商裕利股份有限公司購入告訴
    人所生產之「ＣＩＡＬＩＳ」真品六百顆，總價八十餘萬元，此亦有裕利股份有
    限公司發貨單影本一份在卷可查（見本院卷第五八頁），是被告應無上訴人所指
    未向告訴人致歉或協商和解之情形，而被告身為藥師竟販賣仿冒之藥品固有非是
    ，然刑罰之目的重在教化，非以應報或威嚇為唯一目的，本件被告並無前科，素
    行尚佳，有臺灣高等法院被告全國前案查註記錄表一份在卷可查，且其犯後多次
    表達歉意，亟欲尋求告訴人諒解，雖未能獲致告訴人諒解，然足見其犯後態度良
    好，本院因認原審量處有期徒刑三月，已足以使被告心生警惕，已足達刑罰之功
    能，應屬適當，上訴人執此為上訴，應無理由。惟原審漏未依修正後商標法第八
    十三條對前開藥品之外包裝盒、藥瓶各三個宣告沒收，應有未當（詳後述），因
    此，上訴人指摘原審量刑過輕，雖無理由，然原審既有前開可議之處，自應由本
    院撤銷改判。爰審酌被告為領有執照之藥師竟販賣仿冒商標之禁藥，忽視藥物管
    理制度對民眾健康之重要性，其所販入之仿冒藥品數量不多，應非大量販賣以牟
    暴利，且其企望透過大量購買告訴人所生產之「ＣＩＡＬＩＳ」藥品之方式，獲
    致告訴人諒解，並多次透過管道尋求與告訴人和解，均未獲見諒於告訴人，已如
    前述，其犯後態度尚佳等一切情狀，量處如主文所示之刑，並諭知易科罰金折算
    標準，以資懲儆。又扣案之仿「ＣＩＡＬＩＳ」藥錠十六顆及前開藥品外包裝盒
    、藥瓶各三個，均係仿冒甲○○○公司「ＣＩＡＬＩＳ」商標之物，均應依修正
    後商標法第八十三條規定宣告沒收。
據上論斷，應依刑事訴訟法第四百五十五條之一第一項、第三項、第三百六十九條第
一項、第三百六十四條、第二百九十九條第一項前段，修正前藥事法第八十三條第一
項，修正後商標法第八十二條、八十三條，刑法第十一條前段、第二條第一項前段但
書、第五十六條、第五十五條、第四十一條第一項前段，罰金罰鍰提高標準條例第二
條，判決如主文。
本案經檢察官朱介斌到庭執行職務。
中      華      民      國      九十三      年      七      月    十三  日
                                  臺灣嘉義地方法院刑事第二庭
                                      審判長  法  官  許兆慶
                                              法  官  黃義成
                                              法  官  林坤志
右正本證明與原本無異。
本件不得上訴。
中      華      民      國      九十三      年      七      月    十三  日
                                             書記官   黃意雯
附錄法條：
修正前藥事法第八十三條
明知為偽藥或禁藥，而販賣、供應、調劑、運送、寄藏、牙保、轉讓或意圖販賣而陳
列者，處五年以下有期徒刑，得併科新台幣十萬元以下罰金。
犯前項之罪，因而致人於死者，處七年以上有期徒刑，致重傷者，處一年以上七年以
下有期徒刑。
因過失犯第一項之罪者，處一年以下有期徒刑、拘役或新台幣十萬元以下罰金。
第一項之未遂犯罰之。
修正後商標法第八十二條
明知為前條商品而販賣、意圖販賣而陳列、輸出或輸入者，處一年以下有期徒刑、拘
役或科或併科新臺幣五萬元以下罰金。
